【裁判字號】    95,簡上,196
【裁判日期】    970627
【裁判案由】    損害賠償
【裁判全文】
臺灣臺中地方法院民事判決    95年度簡上字第196號
上  訴  人    丙○○
被  上訴人    乙○○
兼訴訟代理人  甲○○
上列當事人間請求損害賠償事件，上訴人對於民國95年5月1日本
院臺中簡易庭94年度中簡字第1030號第一審民事判決提起上訴，
本院於民國97年6月13日言詞辯論終結，判決如下：
    主      文
上訴駁回。
第二審訴訟費用由上訴人負擔。
    事實及理由
壹、上訴人起訴主張：
一、其於民國92年3月初，在台中市○區○○街184號之14樓住處
    將其所有之倫飛手提電腦奔騰166（隨機內建2G硬碟、64KRA
     M使用視窗95工作環境及視窗95辦公室應用程式）借予被上
    訴人乙○○書寫作業使用，詎被上訴人乙○○為滿足其私慾
    ，竟與其男友即被上訴人甲○○將系爭手提電腦關於原來所
    建立之視窗95工作環境及視窗95辦公室應用程式及上訴人所
    建立之資料全部刪除（即含原告花了4、5年時間始建立起來
    之用戶資料，及用WORD95所建立之文章約4、5百篇），而另
    灌入視窗98工作環境及其他軟體致損害系爭手提電腦之軟硬
    體設備，除影響原機台使用年限外，並致不堪使用，上訴人
    因被上訴人不法之使用行為，致損失該台手提電腦之軟硬體
    （即含視窗95被破壞部分），爰請求被上訴人連帶賠償新台
    幣（下同）11萬元及自起訴狀繕本送達被告翌日起至清償日
    止，按週年利率5%計算之遲延利息。
二、於本院補稱：
（一）被上訴人乙○○若將系爭手提電腦供書寫作業使用，不論
      何種視窗，均不涉及速度問題，被上訴人應係上網而講究
      速度始操壞該手提電腦。且連續建構資料始能突顯電腦之
      價值，若無資料如何使用電腦，此屬無庸舉證之事實，被
      上訴人抗辯系爭手提電腦內部當時並無上訴人所提建檔資
      料，違背使用電腦之常識，自不可採。
（二）依倫飛電腦實業股份有限公司（以下簡稱為倫飛公司）95
      年2月11日鑑定意見稱「：：：RUNIN（SPDE ED）約40分
      鐘就自動關機無法開機」等語，95年3月1日補充說明自動
      關機係當機，其由開機後在視窗98工作環境下撥放音樂至
      RUNIN（SPDEED）滿載運轉一共是40分鐘就當機，足證該
      手提電腦無法在視窗98工作環境下滿載運轉，上網即當機
      ，故上訴人乃將該手提電腦扔在上訴人住所之守衛室後即
      心虛離開，足證其等為掩飾電腦損害之事實而逃避電腦歸
      還之點交手續。
（三）電腦損壞，並非送修即可回復原狀，故上訴人當時未送修
      。上訴人曾口頭告知被上訴人2年後始提訴訟，因上訴人
      本打算以刑事附帶民事訴訟請求賠償，然因刑事部分拖延
      太久，致於時效完成前始提起本件民事訴訟。
（四）上訴人請求被上訴人連帶賠償11萬元，其中電腦硬體損害
      部分為78,000元，軟體損害部分為25,000元，電腦中建構
      之資料損害6,000元。
（五）電腦可開機，並非表示即可正常運作，應以跑程式後是否
      正常來判斷。
貳、被上訴人則以：
一、系爭手提電腦乃上訴人於92年2、3月間堅持出借予被上訴人
    乙○○使用，並言明借至其3年級畢業為止，上訴人並未限
    制其不能對內部軟體更動，故被上訴人乙○○遂委請被上訴
    人甲○○代為從事升級動作（即將原有視窗95系統更新為視
    窗98系統），系爭手提電腦內部當時並無上訴人所提建檔資
    料，且於升級後，該電腦仍可正常使用。而被上訴人乙○○
    於同年4月歸還系爭手提電腦時，亦能正常使用，其等並無
    毀損上訴人系爭手提電腦設備致不堪使用之故意或過失，若
    歸還時已損壞，上訴人為何時隔3、4年始對被上訴人訴追。
二、且於刑事案件偵查中，上訴人曾提及系爭電腦遭被上訴人重
    灌，但仍可開機；況若於歸還系爭電腦時無法開機，上訴人
    即無法知悉被上訴人軟體升級為98系統，上訴人既知悉軟體
    已升級為98系統，足證其已成功開啟該電腦且正常運作；又
    電腦升級可提升運作效率，讓使用者更加便利，上訴人何損
    害之有。
三、否認上訴人所主張其建檔資料遭刪除之事實，上訴人應負舉
    證之責任。且系爭電腦已老舊，並無上訴人所主張之價值；
    且鑑定報告提及系爭電腦可正常開機，於微軟視窗下撥放音
    樂均正常；又上訴人對系爭軟體並無合法權源，縱該軟體遭
    被上訴人刪除，上訴人亦不得主張侵權行為損害賠償請求權
    等語，資為抗辯。
參、本件原審對於上訴人之請求，判決上訴人全部敗訴。上訴人
    除法定遲延利息外全部聲明不服，求為廢棄原判決，並請求
    被上訴人應連帶給付110,000元；被上訴人則求為判決駁回
    上訴。
肆、得心證之理由
一、按借用人違反善良管理人之注意義務，致借用物毀損、滅失
    者，負損害賠償責任，民法第468條第2項固有規定；然就損
    害之發生與責任原因事實，並二者間有相當因果關係等成立
    特別要件，自應由主張損害賠償法律關係存在之人負舉證責
    任。次按債權人於受領給付後，以債務人給付不完全為由，
    請求債務人損害賠償，關於給付不完全之事實，應由債權人
    負舉證之責任，至債務人以不完全給付非可歸責於己之事由
    所致，就此則應由債務人證明之。另按就共同侵權行為而言
    ，被害人應就行為人因故意或過失，不法侵害其權利之事實
    負舉證責任。查：
（一）兩造於原審合意將系爭電腦送倫飛公司鑑定後，其鑑定意
      見略稱：收到機器時可以開機，播放音樂正常；RUNIN測
      試（SPEEDY）約40分鐘後就自動關機後就無法開機等語，
      此有倫飛公司95年2月11日函附於原審卷可憑。嗣該公司
      再補充鑑定意見略稱：就系爭電腦進行開機檢測時，一開
      始尚屬正常能開機，然經長時間繼續觀察，系爭機台卻發
      生當機狀況；依常理判斷，此不良狀況應該是由某種原因
      造成，然此究屬硬體系統故障或是軟體系統上之瑕疵，非
      就系爭機台進行拆機檢測，無法查知；因該機台機齡老舊
      ，倘經拆解恐有致毀損證物之虞，而經該公司與上訴人溝
      通後，因上訴人表示不願拆機受檢測，故未就系爭電腦進
      行開機檢測等語，此有倫飛公司95年3月1日函附於原審卷
      可稽。則由前開鑑定意見可知，因上訴人不同意拆機受檢
      測，致無法查知系爭電腦發生當機究屬硬體系統故障或軟
      體系統之瑕疵。又本院將系爭電腦再送倫飛公司鑑定結果
      ，上訴人亦未提供該電腦供鑑定，有倫飛公司95年12月7
      日函在卷可憑。至上訴人雖提出同意書欲證明其已同意云
      云，然該同意書並未經上訴人簽名或蓋章，有該同意書在
      卷可證，且倫飛公司客服部主管即證人丁○○亦結證稱自
      其至倫飛公司上班迄今，曾發函並以電話聯絡上訴人2次
      ，上訴人從未將電腦送至倫飛公司鑑定等語明確（見本院
      96年7月17日準備程序筆錄），並有倫飛公司前開95年12
      月7日函在卷可憑，足證上訴人前開主張，並不可取。而
      前開鑑定意見雖認系爭電腦進行開機檢測時，一開始尚屬
      正常能開機，然經長時間繼續觀察，系爭機台卻發生當機
      狀況，然此僅足證明鑑定當時系爭電腦之損壞情形，並不
      足證明係被上訴人歸還系爭電腦時之狀況，亦即不足證明
      系爭電腦之損壞狀況係被上訴人之行為所造成，況鑑定時
      與被上訴人歸還電腦時已時隔約3年，上訴人亦不同意拆
      機受檢測，致無法查知前開損壞究屬硬體系統故障或軟體
      系統上之瑕疵，亦如前述；故前開鑑定意見，亦不足為有
      利上訴人之認定。
（二）又倫飛公司鑑定意見認依通常情形，若Windows95及Windo
      ws98之作業系統係相容，且無主要結構之變更，除非機器
      有特別設定或設計，應可推論前開二套作業系統，對於機
      器本身並不致造成機台使用壽命縮短之影響；且依一般情
      形而論，系爭機台應無特別設定或設計，此有倫飛公司95
      年12月7日函所附之95年3月1日函附於本院卷可證。從而
      ，上訴人主張被上訴人另灌入視窗98工作環境及其他軟體
      致損害系爭手提電腦之軟硬體設備，並影響原機台使用年
      限致不堪使用云云，亦不可取。
（三）此外，上訴人對於系爭電腦與軟體、資料等，係因被上訴
      人違反善良管理人之注意義務，致毀損、滅失；與上訴人
      受領被上訴人之給付即歸還系爭電腦後，被上訴人有毀損
      系爭電腦之軟、硬體設備與資料之給付不完全；及被上訴
      人不法侵害其權利等事實，並未舉證以實其說，則上訴人
      前開主張，自難採信。
二、綜上所述，本件上訴人前開主張，均不可取。從而，上訴人
    主張本於借用物損害賠償請求權、不完全給付損害賠償請求
    權、共同侵權行為損害賠償請求權等法律關係，請求被上訴
    人連帶給付110,000元，為無理由，不應准許。原審就前開
    部分為上訴人敗訴之判決，並無不合。上訴意旨指摘原判決
    不當，求予廢棄改判，為無理由，應予駁回。
三、本件事證已臻明確，兩造所為其他主張，陳述並所提之證據
    ，經審酌後，認均與本件之結論無礙，不再一一論述，併予
    敘明。
伍、據上論結，本件上訴為無理由，依民事訴訟法第436條之1第
    3項、第449條第1項、第78條，判決如主文。
    文。
中    華    民    國    97    年    6     月    27    日
                    民事第一庭  審判長法  官  蔡王金全
                                      法  官  卓進仕
                                      法  官  陳卿和
上正本證明與原本無異。
不得上訴。
中    華    民    國    97    年    6     月    27    日
                                      書記官  柳寶倫


司法院資訊處製作；財團法人民間司法改革基金會備份。
